最　高　行　政　法　院　裁　定
　　　　　　　　　　　　　　　　　　 96年度裁字第00064號
抗　告　人　佳益冷凍食品股份有限公司
代　表　人　甲○○
上列抗告人因與相對人高雄縣政府間水污染防治法事件，對於中
華民國95年4月28日高雄高等行政法院95年度訴字第80號裁定提
起抗告，本院裁定如下︰
　　主  文
抗告駁回。
抗告訴訟費用由抗告人負擔。
　　理  由
一、本件抗告人係從事家畜禽飼育、屠宰及冷凍製品等業務，於
    民國（下同）94年1月1日15時許，經相對人所屬環境保護局
    派員前往抗告人設於高雄縣鳥松鄉○○路70巷14號之工廠進
    行稽查，發現該工廠未領有廢（污）水排放許可證，逕行排
    放事業廢水至承受水體（即鳳山圳），核認違反水污染防治
    法第14條第1項之規定，相對人乃依同法第45條規定，以94
    年2月5日府環三字第0940013742號函附處分書裁處抗告人新
    臺幣（下同）6萬元罰鍰，並限期於94年3月30日前改善完妥
    。嗣訴外人佳那有限公司（代表人林保堂）對該處分不服，
    提起訴願，經訴願機關行政院環境保護署以94年10月12日環
    署訴字第0940081275號訴願決定，以訴願人非訴願法第18條
    所定得提起訴願之人為由，決定不受理。抗告人不服，乃提
    起撤銷訴訟，經原審法院以：抗告人於收受相對人94年2月5
    日府環三字第0940013742號函附處分書後，係由非訴願法第
    18條所定得提起訴願之訴外人佳那有限公司提起訴願，是抗
    告人對相對人上開處分不服，提起撤銷訴訟，並未踐行訴願
    前置程序，其逕為提起行政訴訟，即屬不備起訴要件，而此
    程序之欠缺，亦無法命其補正（更正），因而裁定駁回上訴
    人於原審之訴。
二、本件抗告意旨略謂：抗告人雖誤以佳那有限公司名義提出訴
    願，然就「事實認定」而言，本案於94年3月7日所提出之訴
    願內容均已載明係對相對人所為之94年2月5日府環三字第09
    40013742號函附處分書編號C0000000號提起訴願，應不致被
    誤解訴願目的，應予補正之機會。又抗告人於93年12月7日
    向相對人提出水污染防治措施計劃及申請許可申請書，且於
    94年3月22日核准領有水污染防治許可文件。然相對人卻在
    94年1月25日及同年2月5日相繼告發處分，而94年1月25日之
    處分書並未依水污染防治法第61條規定，給予至少6個月之
    改善期限，是原處分顯屬違法，爰請求廢棄原裁定等語。
三、本院查：
  (一)程序行為涉及程序之安定性，所以其行為方式須遵守程序法
    之相關規定，且行為內容之解釋必須以其表現在外之客觀狀
    態定之，因此實體法上有關「意思」與「表示」不一致所生
    「意思表示錯誤」概念及所對應之法律效果規定，在此並無
    類推適用之餘地，此乃程法上之基本法理原則。
  (二)在本案中，相對人於94年2月5日以府環三字第0940013742號
    文號所特定之裁罰與下命處分，受處分規制之人既為抗告人
    ，但當初提起訴願之人卻為「佳那有限公司」，而遭訴願機
    關以「提起訴願之人非受處分之人」為由，而為訴願不受理
    之諭知。而抗告人復以自己之名義提起行政訴訟，請求撤銷
    原處分及訴願決定。此時就抗告人而言，原處分已因訴願法
    定不變期間之經過而生形式羈束力，原裁定因此以其起訴不
    合法予駁回。現抗告意旨係謂：「前開訴願程序之發動，雖
    係將『由佳那有限公司具名之訴願申請書』提出於相對人之
    方式為之，但訴願申請書中所載內容，卻是針對原處分表示
    不服，應可推知提起訴願之人實為抗告人，只不過訴願人記
    載有誤」云云。但提起訴願本屬行政程序行為，依上所述，
    完全以表示在外之客觀意思定其訴願主體，無法類推適用「
    意思表示錯誤」之相關法理，而以解釋之方式，將上開訴願
    主體認定為抗告人，是以本件抗告意旨難謂有據，其抗告為
    無理由，應予駁回。
四、依行政訴訟法第104條、民事訴訟法第95條、第78條，裁定
    如主文。
中　　華　　民　　國　　96　　年　　1　　 月　　11　　日
                  第三庭審判長法  官　黃  合  文
                              法  官  梁  松  雄
                              法  官　吳　明　鴻
                              法  官　鄭　小　康
                              法  官　帥　嘉　寶
以  上  正  本  證  明  與  原  本  無  異
中　　華　　民　　國　　96　　年　　1　　 月　　11　　日
　　　　　　　　　　　　　　　書記官　莊　俊　亨
